---
format: html
author: Eskil
editor_options: 
  chunk_output_type: console
  navbar: left
---


# Regresjon

Når vi møtes på Tirsdag vil jeg spørre dere om hva som er mest forvirrende så langt i emnet. Vi legger noe tid på å diskutere svarene på dette spørsmålet. For å få mest mulig ut av denne diskusjonen ønsker jeg at dere forbereder svaret på dette spørsmålet ved å

- Identifiser hva du syns er ekstra forvirrende
- Lag et eksempel på hvordan situasjonen oppstår eller hvor du møter problemer
- Lag en liste på hva du har prøvd for å løse problemet
- Formuler en setning som beskriver hva du tror er problemet og hvordan man kanskje kan løse det.


## Fitting regression models in R


```{r}
#| code-fold: true
#| message: false
#| warning: false



library(readxl)
library(tidyverse)
library(ggplot2)
library(dplyr)
library(magrittr)
library(gt)
library(cowplot)
library(ggtext)
dataframe <- read_xlsx("data/o2-test.xlsx")



```


```{r}
#| code-fold: true
#| message: false

#Lag en dataframe med følgende verdier
df <- data.frame(x = c(5.461851, 6.110910, 6.952707, 5.321775, 5.951849),
                 y = c(9.168992,  8.273749,  5.926797, 10.745583,  7.999151))

#Lineær modell (kommer vel forklaring på tirsdag)

fit <- lm(y ~ x, data = df)

#Summer listen "fit"

summary(fit)

#Test for korrelasjon i valgt dataframe

cor.test(df$x, df$y)


```


## Finnes det korrelasjon mellom VO2maks og andre verdier i datasettet vårt?

```{r}
#| code-fold: true
#| message: false
#| warning: false

figa <- dataframe |> 
  filter(timepoint == "t1") |> 
  select(id, vo2.max, w.max, weight, la.max, borg.max) |> 
  mutate(rel.vo2max = vo2.max / weight) |> 
  mutate(rel.wmax = w.max / weight) |> 
  ggplot(aes(rel.wmax, rel.vo2max)) + 
  geom_point(size = 3,
             fill = "orange",
             shape = 21) +
              labs(x = "Watt max (per kg)", 
              y = expression("VO"["2max"]~(ml^-1~kg^-1~min^-1))) +
  geom_smooth(method = "lm") +
   theme_minimal()


figb <- dataframe |> 
  filter(timepoint == "t2") |> 
  select(id, vo2.max, w.max, weight, la.max, borg.max) |> 
  ggplot(aes(w.max, vo2.max)) +
  geom_point(size = 2,
             fill = "red",
             shape = 22) +
  labs(x = "Wattmax",
       y = expression("VO"["2max"]~(ml^-1~min^-1))) +
  geom_smooth(method = "lm") +
  theme_minimal()
  
  
plot_grid(figa, figb, ncol = 2, labs = c("A", "B"))



```

## Sjekk av antakelser

```{r}
#| code-fold: true

set.seed(1)
ggplot(data.frame(y = rnorm(100, 0, 1)), aes(sample = y)) +
  stat_qq(size = 3, fill = "lightgreen", shape = 21) +
  stat_qq_line() + 
  labs(x = "Teoretiske kvantiler",
       y = "Sample quantiles") +
  theme_minimal()



```

### Med egne data

```{r}
#| code-fold: true



df_select <- dataframe |> 
  filter(timepoint == "t1") |> 
  select(id, vo2.max, w.max, weight) |> 
  mutate(rel.vo2max = vo2.max / weight) |> 
  mutate(rel.wmax = w.max / weight)

m1 <- lm(rel.vo2max ~ rel.wmax, data = df_select)

dataframe |> 
  filter(timepoint == "t1") |> 
  select(id, vo2.max, w.max, weight) |> 
  mutate(rel.vo2max = vo2.max / weight) |> 
  mutate(rel.wmax = w.max / weight) |> 
  mutate(resid = resid(m1), 
         st.resid = resid/sd(resid)) |> 
  ggplot(aes(sample = st.resid)) +
  stat_qq(size = 3,
          fill = "lightgreen",
          shape = 21) +
  stat_qq_line() +
  theme_minimal()
  



```

Figuren ser bra ut, de fleste observasjonene følger normalfordelingen. 


## Konstant varians

```{r}
#| code-fold: true
#| fig-cap: "Residuals plotted against the fitted values from our model of relative VO2max against wattmax per kg"
data.frame(resid = resid(m1),
           fitted = fitted(m1)) |> 
  ggplot(aes(fitted, resid)) +
  
  labs(x = "Fitted values",
       y = "Raw residuals") +
  
  geom_hline(yintercept = 0) +
  geom_point(size = 3, fill = "darkgreen", shape = 21) +
  theme_minimal()
  




```

## Standardiserte residuals

```{r}
#| code-fold: true
#| fig-cap: "Standardized residuals plotted against the fitted values from our model of relative VO2max against wattmax per kg"


data.frame(resid = resid(m1),
           fitted = fitted(m1)) |> 
  mutate(st.resid = resid / sd(resid)) |> 
  ggplot(aes(fitted, st.resid)) +
  
  labs(x = "fitted values",
       y = "Standardized residuals") +
  
  geom_hline(yintercept = 0) +
  geom_point(size = 3, fill = "lightblue", shape = 21) +
  theme_minimal()



```

Når vi ser på figuren ser vi at observasjonen med størst error er 2 standardavvik fra den predikerte verdien. 



```{r}
#| echo: false

summary(m1)

```


```{r}
#| code-fold: true

dataframe |> 
  filter(timepoint == "t1") |> 
  mutate(rel.vo2max = vo2.max / weight) |> 
  mutate(rel.wmax = w.max / weight) |> 
  select(id, rel.vo2max, rel.wmax) |> 
  mutate(st.resid = resid(m1)/sd(resid(m1)),
         fitted = fitted(m1)) |> 
           ggplot(aes(fitted, st.resid, label = id)) +
           geom_hline(yintercept = 0) +
           geom_point(size = 3, fill = "lightblue", shape = 21) +
           geom_label(nudge_x = 1, nudge_y = 0) +
           
           labs(x = "Fitted values",
                y = "Standard residuals") +
           theme_minimal()
    



```

